最高法院刑事判決　　　　　　　　　　　　　　　九十三年度台上字第三七四六號
　　上　訴　人　乙○○
　　　　　　　　甲○○
右上訴人等因偽造文書案件，不服台灣高等法院中華民國九十年二月十三日第二審判
決︵八十九年度上訴字第一０四九號，起訴案號：台灣桃園地方法院檢察署八十七年
度偵字第四二０七號、第四四五三號、第六六一八號、第七二０一號、第七二０二號
︶，提起上訴，本院判決如左：
    主  文
原判決撤銷，發回台灣高等法院。
    理　由
本件原判決認定上訴人乙○○、甲○○夫妻二人共同有其事實欄所載之犯行，因而撤
銷第一審就上訴人二人科刑部分之判決，改判仍依牽連犯關係從一重皆論處上訴人二
人共同連續行使偽造私文書，足以生損害於他人罪刑。固非無見。
惟查：︵一︶、科刑之判決書，須將認定之犯罪事實詳記於事實欄，然後於理由欄內
逐一說明其所憑之證據及認定之理由，使事實理由兩相一致，方為合法。倘事實欄已
有敘及，而理由欄內未加說明，是為理由不備，理由已有說明，而事實欄無此記載，
則理由失其依據，均足構成撤銷之原因。原判決事實記載上訴人二人分別以其等名義
招攬如其附表一所示之四組互助會，嗣上訴人二人基於詐欺取財及行使偽造準私文書
之概括犯意，先後於其附表一編號一號至四號所示之時間，以該附表所載被冒用之會
員姓名及金額標得會款等情︵原判決第二頁倒數第四行︶。但原判決該附表一編號一
之至冒用傅佳森、陳振昌、林秀花、游瑞慶等四人，編號二之至冒用李巧玲
、彭美華、陳素珍、曹瑞光等四人，編號四之冒用姜錦雲部分，均未記載冒標之犯
罪時間，致原判決於理由內關於上開冒用時間之說明，失其依據；另該附表一編號二
之冒用許秀玉名義標會部分，係記載於民國八十七年間某月，但於理由內則認係於
八十六年八月二十日，與事實記載不符，均有判決理由矛盾之違誤。︵二︶、刑之量
定，固為實體法上賦予法院得為自由裁量之事項，但此項職權之行使，並非得恣意為
之，仍應受比例原則、平等原則、罪刑相當原則之支配，審酌刑法第五十七條所列各
款應行注意事項及一切情狀為之，使輕重得宜，罰當其罪，以符合法律授權之目的，
此即所謂自由裁量權之內部界限。原判決於理由以審酌上訴人二人之犯罪動機、目的
、手段，及其品性、生活狀況、智識程度、犯罪所生危害非輕，詐欺所得之金額甚鉅
，及甲○○犯後盡力與大多數之被害人達成和解，清償部分款項等一切情狀，而分別
量處乙○○有期徒刑三年，甲○○有期徒刑一年六月︵原判決第十四頁第二行至第五
行︶，似以上訴人二人是否盡力賠償被害人損失為量刑輕重之主要論據。然乙○○於
原審即具狀主張案發後係其出面處理善後事宜，且向李日善借款新台幣二百五十萬元
委託邱顯寶交與被害人先行償還，並舉上開二人為證︵原審卷(一)第九十七頁至第九十
八頁︶，實情如何？原審未加審酌，復未於判決內具體加以說明，即逕認乙○○未盡
力賠償被害人損失而加倍量刑，自不足判斷乙○○部分量刑是否適當之準據。上訴意
旨以此指摘，為有理由，應認原判決有撤銷發回更審之原因。原判決理由欄八不另為
無罪諭知部分，基於審判不可分之原則，應一併予以發回。
據上論結，應依刑事訴訟法第三百九十七條、第四百零一條，判決如主文。
中　　　華　　　民　　　國　　九十三　　年　　　七　　　月　　二十二　　日
                              最高法院刑事第十一庭
                                  審判長法官  張　淳　淙
                                        法官  謝　俊　雄
                                        法官  蘇　振　堂
                                        法官  張　春　福
                                        法官  呂　丹　玉
      右正本證明與原本無異
                                              書  記  官
中　　　華　　　民　　　國　　九十三　　年　　　七　　　月　　二十八　　日
                                                                      Ｒ
